【裁判字號】    99,訴,1746
【裁判日期】    990730
【裁判案由】    毒品危害防制條例
【裁判全文】
臺灣臺中地方法院刑事判決              99年度訴字第1746號
公  訴  人  臺灣臺中地方法院檢察署檢察官
被      告  甲○○
上列被告因違反毒品危害防制條例案件，經檢察官提起公訴（99
年度毒偵字第1836號），本院依簡式審判程序判決如下：
    主    文
甲○○施用第一級毒品，累犯，處有期徒刑捌月。
    犯罪事實
一、甲○○前於民國94年間，因施用毒品案件，分別經本院以94
    年訴字第3588號及臺灣高等法院臺中分院以95年度上訴字第
    746 號分別判處有期徒刑7 月、3 年7 月，嗣經減刑並定應
    執行有期徒刑3 年9 月15日確定，經執行後於97年4 月29日
    縮短刑期假釋付保護管束出監，甫於98年4 月12日保護管束
    期間期滿未經撤銷而執行完畢。另甲○○前於94年間因施用
    毒品案件，經本院以裁定送觀察、勒戒後，於94年5 月25日
    因無繼續施用傾向而執行完畢釋放。詎甲○○仍不知悔改，
    於觀察勒戒執行完畢釋放後5 年內，復基於施用第一級毒品
    之犯意，於99年3 月12或13日中午某時，在臺中縣大雅鄉○
    路邊公園之廁所內，以將海洛因摻水置於其所有之注射針筒
    內注射之方法，施用第一級毒品海洛因1 次。嗣於99年3 月
    15日下午6 時20分許，因甲○○為毒品治安顧慮人口，在臺
    中縣沙鹿鎮○○路28-2號旁產業道路經警盤查，甲○○雖否
    認近日內有施用海洛因之行為，然仍同意員警採集尿液送驗
    ，結果呈現可待因及嗎啡陽性反應，因而查悉上情。
二、案經臺中縣警察局清水分局報告臺灣臺中地方法院檢察署檢
    察官偵查起訴。
    理    由
一、被告甲○○於本院準備程序中，就上揭犯罪事實均為有罪之
    陳述，且所犯係死刑、無期徒刑、最輕本刑為3 年以上有期
    徒刑以外之罪，經本院合議庭依刑事訴訟法第273 條之1 第
    1 項之規定，裁定由受命法官1 人獨任進行簡式審判程序，
    先予敘明。
二、按「被告以外之人於審判外之言詞或書面陳述，除法律有規
    定者外，不得作為證據」，刑事訴訟法第159 條第1 項固定
    有明文，然「鑑定之經過及其結果，應命鑑定人以言詞或書
    面報告」，同法第206 條第1 項亦規定甚明。是鑑定人以「
    書面」為鑑定報告提出於法院，依刑事訴訟法第159 條第1
    項立法理由及同法第206 條第1 項規定，即具有證據能力。
    又法院或檢察官得囑託醫院、學校或其他相當之機關、團體
    為鑑定，或審查他人之鑑定，並準用第203 條至第206 條之
    1 之規定，刑事訴訟法第208 條第1 項亦定有明文。依此，
    檢察官對於偵查中之案件，認為須實施鑑定者，固應就具體
    個案，選任鑑定人或囑託鑑定機關（團體）為之；但對於司
    法警察機關調查中之案件，或有量大或急迫之情形，為因應
    實務之現實需求，如檢察官針對該類案件之性質（例如：查
    扣之毒品必須檢驗其成份、對施用毒品之犯罪嫌疑人必須檢
    驗其體內有無毒品代謝反應、對於查扣之槍砲彈藥必須檢驗
    有無殺傷力、對違反野生動物保育法案件必須鑑定是否屬於
    保育類動物案件等)， 認為當然有鑑定之必要者，經參考法
    務部92年5 月20 日 法檢字第092080203 號函送之法務部「
    因應刑事訴訟法修正工作小組」研討之刑事訴訟法修正相關
    議題第21則之共識結論，以及臺灣高等法院於92年8 月1 日
    舉行之刑事訴訟法新製法律問題研討會第3 則法律問題研討
    結果之多數說（載於司法院92年8 月印行「刑事訴訟法新製
    法律問題彙編」第15 頁 至第18頁），基於檢察一體原則，
    得由該管檢察長對於轄區內之案件，以事前概括選任鑑定人
    或囑託鑑定機關（團體）之方式，俾便轄區內之司法警察官
    、司法警察對於調查中之此類案件，得即時送請事前已選任
    之鑑定人或囑託之鑑定機關（團體）實施鑑定，該鑑定人或
    鑑定機關（團體）亦應視同受承辦檢察官所選任或囑託而執
    行鑑定業務，其等出具之書面鑑定報告應屬刑事訴訟法第20
    6 條所定之傳聞例外，當具有證據能力（法務部92年9 月 1
    日法檢字第0920035083號函可供參照）。從而，本件有關查
    獲之警察單位依先前轄區檢察署檢察長事前概括選任之鑑定
    機關，即詮昕科技股份有限公司就被告尿液實施鑑定，該鑑
    定機關所出具之「鑑定書」，即具有證據能力而得為本案之
    證據。
三、上揭犯罪事實，業據被告於偵訊及本院審理時均坦承不諱，
    且被告於99年3 月15日為警採集之尿液，經送檢驗結果，呈
    嗎啡、可待因陽性反應，有臺中縣警察局清水分局尿液代號
    真實姓名對照表及詮昕科技股份有限公司99年3 月31日出具
    報告編號00000000號濫用藥物尿液檢驗報告各1 份在卷可稽
    （分見警卷第9 頁及第8 頁參照），足認被告前開不利於己
    之自白與事實相符，堪認屬實，被告施用第一級毒品海洛因
    之犯行，洵堪認定。又查被告於94年間因施用毒品案件，經
    本院裁定送觀察勒戒後，認無繼續施用毒品傾向，於94年 5
    月25日觀察、勒戒執行完畢釋放等情，有臺灣高等法院被告
    前案紀錄表在卷可稽，是被告既於觀察、勒戒執行完畢釋放
    後5 年內，再犯本件施用毒品罪，顯見原實施之觀察、勒戒
    已無法收其實效，應依法論科。
四、核被告所為，係犯毒品危害防制條例第10條第1 項之施用第
    一級毒品罪。被告為供施用而持有毒品之低度行為，應為其
    施用之高度行為所吸收，不另論罪。被告前有如犯罪事實欄
    一所載之論罪科刑及執行情形，有臺灣高等法院被告前案紀
    錄表存卷可參，其於5 年內故意再犯本案有期徒刑以上之罪
    ，為累犯，應依刑法第47條第1 項規定，加重其刑。爰審酌
    被告曾因施用毒品經送觀察勒戒、強制戒治，仍未知警惕，
    再犯本件施用毒品案件，足見其雖經觀察勒戒、強制戒治等
    治療程序，仍未徹底戒除惡習遠離毒害，顯未能善體國家設
    置觀察、勒戒及戒治機構，協助毒品施用者戒除毒害之良法
    美意，惟念及施用毒品本質上係戕害自身健康之行為，尚未
    嚴重破壞社會秩序或侵害他人權益，暨其犯罪之動機、目的
    、所生危害，犯罪後坦承犯行，及現行法規已刪除連續犯規
    定，被告各次犯罪應分別審酌犯罪情節量處等一切情狀，量
    處如主文所示之刑。又被告於前揭時、地施用海洛因時所使
    用之注射針筒1 支，雖係被告所有，然該注射針筒業已丟棄
    ，此據被告於本院供述明確，且乏證據足資證明該針筒尚未
    滅失，復非屬違禁物，為免執行困難，本院認尚無沒收之必
    要，併此敘明。
據上論斷，應依刑事訴訟法第273 條之1 第1 項、第299 條第 1
項前段，毒品危害防制條例第10條第1 項，刑法第11條前段、第
47條第1 項，判決如主文。
本案經檢察官胡宗鳴到庭執行職務。
中    華    民    國    99    年    7     月    30    日
                  刑事第十庭  法  官  簡婉倫
以上正本證明與原本無異。
如不服本判決應於收受送達後10日內向本院提出上訴書狀，並應
敘述具體理由；其未敘述上訴理由者，應於上訴期間屆滿後20日
內向本院補提理由書 (均須按他造當事人之人數附繕本)「切勿
逕送上級法院」。
                              書記官  許千士
中    華    民    國    99    年    7     月    30    日
附錄本案論罪科刑法條全文：
毒品危害防制條例第10條
施用第一級毒品者，處 6 月以上 5 年以下有期徒刑。
施用第二級毒品者，處 3 年以下有期徒刑。

司法院資訊處製作；財團法人民間司法改革基金會備份。
